【裁判字號】    89,訴,1147
【裁判日期】    890809
【裁判案由】    偽造有價證券
【裁判全文】
臺灣高雄地方法院刑事判決                        八十九年度訴字第一一四七號
    公  訴  人  臺灣高雄地方法院檢察署檢察官
    被      告  甲○○○
    指定辯護人  本院公設辯護人  乙○○
右列被告因偽造有價證券案件，經檢察官提起公訴 (八十九年度偵字第九二七五號)
，本院判決如左：
    主  文
甲○○○意圖供行使之用，而變造有價證券，處有期徒刑參年。
扣案之上端係不詳號碼公益彩券部分與下端係0000000000號公益彩券部分
拼湊而成之變造公益彩券壹張沒收。
    事  實
一、甲○○○意圖供行使之用，於民國八十九年四月間某日，在不詳地點，將財政部
    委託臺灣銀行發行之二張未中獎公益彩券，剪切其中一張不詳號碼之公益彩券上
    端部分與另一張第五期編號0000000000號公益彩券之下端部分，剪貼
    拼湊，變造為有三組五仟元之彩券，並於八十九年四月廿四日下午一時許，持該
    變造之公益彩券至高雄市新興區○○○路一三三號臺灣銀行新興分行，交付予與
   該行行員陳錫川，圖兌換詐領彩金，遭陳錫川當場識破，報警究辦，並扣得該變
    造之公益彩券一張。
二、案經高雄市政府警察局新興分局報請台灣高雄地方法院檢察署檢察官偵查起訴。
    理  由
一、訊據被告甲○○○固不諱言於前開時地持該公益彩券向臺灣銀行新興分行兌換彩
    金之情，惟矢口否認變造公益彩券犯行，辯稱：當日伊在高雄市○○路及七賢路
    附近之全家便利商店前販賣公益彩券，有一男子持五千元、一千元彩券各一張來
    兌換，因伊僅剩三十張彩券，乃向其小嬸劉惠雪借十張彩券，並持該一千元彩券
    向劉惠雪換十張彩券，兌換予該男子，嗣伊持該五千元彩券向臺灣銀行新興分行
    兌換時，發現係變造的，乃以現金一千元向劉惠雪換回該張一千元之變造彩券並
    予撕毀，伊向台灣銀行兌換時確實不知該張五千元公益彩券係變造云云。
二、經查：
    (一)上開五千元之公益彩券，係將二張未中獎之彩券剪貼拼湊而成，有八十九年六
      月廿三日（八九）陸（二）字第89130144號法務部調查局鑑定通知書附卷可稽
      ，並有該張變造之公益彩券在卷可證。
    (二)證人陳錫川於警訊時證稱：八十九年四月廿四日在高雄市新興區○○○路一三
      三號臺灣銀行新興分行公益彩券專櫃內，發現甲○○○持偽造（應係變造）之
      公益彩券，得獎金額為新台幣伍仟元正。因彩券之金額部分第一排之伍仟元及
      壹拾萬元，一看很明顯是剪貼上等語明確。
    (三)被告聲請訊問之證人劉惠雪證稱：被告當日拿一張一千元之彩券向伊換十張彩
      券，後來聽說那張彩券是變造的，被告就拿一千元來換回該張彩券，被告當日
      共向伊拿十張彩券等語在卷。核證人劉惠雪上開證詞與被告所辯向劉惠雪買十
      張彩券及持一張千元彩券與劉惠雪換十張彩券之語，互不相符，且被告於警訊
      及偵查中從無上開辯詞，足見被告所辯與證人劉惠雪上開證詞，顯係於本院審
      理時臨訟串供之詞，諉無可取。且被告若無變造上開公益彩券，何須臨訟與劉
      惠雪串供，由此益徵被告確有變造上開公益彩券之犯行。
    (四)變造之上開公益彩券，係以二張未中獎之彩券剪貼拼湊而成，中間有一道痕跡
      ，一般人以肉眼一見即可知道係變造之彩券，何況被告自稱已販賣公益彩券一
      月有餘，應較一般人更能辨識彩券之真偽，如有第三人持該變造之公益彩券向
      被告兌換四十張公益彩券，因數量非小，被告理會詳加辨認，若謂被告未能辨
      認出係經剪貼拼湊之變造公益彩券，實與常情相違。
    (五)綜上所述，該變造公益彩券，應係被告於八十九年四月間，在不詳地點，利用
      兩張未中獎之公益彩券剪貼拼湊而成，並持向臺灣銀行新興分行職員劉錫川兌
      換現金，因變造手法粗糙，遭立即發現等情，要屬無誤。被告所辯無非畏罪卸
      責之捏詞，不足採信，罪證明確，其犯行堪以認定。
三、核被告所為係犯刑法第二百零一條第一項之罪。被告行使變造公益彩券之低度行
    為，應為變造之高度行為所吸收，不另論罪。公訴意旨認係被告係犯意圖供行使
    之用而偽造有價證券罪，容有未洽，然因係同條項之罪名，自無變更起訴法條之
    問題，附此敘明。爰審酌被告尚無犯罪前科，有本院被告院內索引卡紀錄表及台
    灣高等法院被告全國前案紀錄表各一份可考，素行良好，其因一時貪念，初罹刑
    章，然犯後心存僥倖，狡詞辯飾，態度欠佳等一切情狀，量處如主文所示之刑，
    以資懲儆。扣案之上端係不詳號碼公益彩券部分與下端係0000000000
    號公益彩券部分拼湊而成之變造公益彩券一張，不問屬於犯人與否，應依刑法第
    二百零五條之規定沒收之。
據上論斷，應依刑事訴訟法第二百九十九條第一項前段，刑法第二百零一條第一項、
第二百零五條，罰金罰鍰提高標準條例第一條前段，判決如主文。
本案經檢察官陳正達到庭執行職務
中    華    民    國      八十九      年      八      月      九      日
                                      臺灣高雄地方法院刑事庭
                                法  官    郭錦茂
右正本證明與原本無異。
如不服本判決，應於判決送達後十日內，向本院提出上訴狀。
                                書記官    賴佳慧
中    華    民    國      八十九      年      八      月      十四      日
附錄本判決論罪法條：
刑法第二百零一條第一項:
  意圖供行使之用，而偽造、變造公債票、公司股票或其他有價證券者，處三年以上
  十年以下有期徒刑，得併科三千元以下罰金。


司法院資訊處製作；財團法人民間司法改革基金會備份。
